最高法院刑事判決　　　　　　　　　　　　　　　九十三年度台上字第六七０八號
　　上　訴　人　甲○○
　　　　　　　　　　　　案於台灣高雄第二監獄執行中）
　　　　　　　　乙○○
　　　　　　　　丙○○
　　　　　　　　　　　　另案於台灣台南戒治所戒治中）
　　右　一　人
　　選任辯護人　楊丕銘律師
右上訴人等因違反毒品危害防制條例案件，不服台灣高等法院台南分院中華民國九十
三年九月七日第二審判決（九十二年度上訴字第五六六號，起訴案號：台灣台南地方
法院檢察署九十一年度偵字第九三二五、九三二六、九三二七、九四一六號），提起
上訴，本院判決如左：
    主　文
原判決撤銷，發回台灣高等法院台南分院。
　　理　由
本件原判決認定上訴人乙○○、丙○○各自基於意圖販賣第一級毒品海洛因與第二級
毒品安非他命營利之意思。丙○○先於民國九十一年八月三十一日夜間十二時許，至
台南縣鹽水鎮乙○○住處，向乙○○購買新台幣（下同）二萬元之安非他命。復於同
年九月四日晚上八時三十分許，至台南縣鹽水鎮○○街八二巷八十弄十三號四樓，向
乙○○購買十萬元海洛因。而取得乙○○所交付安非他命七包（計淨重二十二‧七九
公克），及海洛因三包（計淨重三十四‧五五公克）。另甲○○因乙○○聯絡購買海
洛因，乃基於意圖販賣海洛因營利之犯意，於同年九月四日夜間某時，自高雄縣鳥松
鄉高雄圓山飯店對面之土雞城，駕駛小客車，攜帶海洛因三大包又一小包（計淨重一
百十二‧五一公克），至高速公路新營交流道等候乙○○，再由乙○○騎機車引導至
台南縣鹽水鎮○○街八二巷八十弄停車場時，為警查獲等情。因而撤銷第一審關於乙
○○、甲○○部分之判決，改判論處乙○○販賣第二級毒品，暨販賣第一級毒品；及
甲○○意圖販賣而持有第一級毒品罪刑；並維持第一審論處丙○○意圖販賣而持有第
二級毒品，及意圖販賣而持有第一級毒品（均累犯）罪刑之判決，駁回丙○○之第二
審上訴，固非無見。
惟查：(一)有罪判決書之事實一欄為適用法令之依據，凡與適用法令有關之事實必須詳
為記載，始足為適用法令之基礎。原判決事實欄就丙○○向乙○○所購得海洛因之數
量，一面謂係三包，計淨重三十四‧五五公克（見原判決第三頁第十、十一行）；復
謂係二包，計淨重二十七‧０四公克（見原判決第四頁第七至九行）。據此以觀，原
判決事實之記載前後不相適合，自難為適用法律之依據。(二)有罪判決書事實之認定與
理由之說明必須互相一致，方為合法。倘若事實之認定與理由之說明不相一致，按諸
刑事訴訟法第三百七十九條第十四款後段規定，自屬判決理由矛盾之當然違背法令。
又販賣毒品罪並不以販入後復行賣出為構成要件，祇要以營利為目的，將毒品購入或
賣出，有一於此，其犯罪即屬完成。本件原判決事實欄記載，丙○○係基於意圖販賣
海洛因與安非他命營利之意思，而向乙○○購入前揭安非他命七包及海洛因三包（見
原判決第三頁第五至十七行）。似謂丙○○係以販賣營利為目的，將該海洛因及安非
他命購入，而成立販賣第一級毒品罪及第二級毒品罪。然理由內載述，丙○○非購入
上開毒品之初，即有販賣意圖，而成立意圖販賣而持有毒品罪（見原判決第二六頁第
四、五行）。互核以觀，原判決事實之認定與理由之說明不相適合，尚難認適法。(三)
依原判決之記載，甲○○因乙○○聯絡購買海洛因，乃基於意圖販賣海洛因營利之犯
意，駕駛小客車，攜帶海洛因三大包又一小包，至高速公路新營交流道等候乙○○，
再由乙○○騎機車引導至台南縣鹽水鎮○○街八二巷八十弄停車場時，為警查獲（見
原判決第四頁第十三行至第五頁第四行）。則甲○○是否已著手販賣海洛因，而因被
警查獲致未得逞﹖如何不能論以販賣第一級毒品未遂罪﹖原判決未詳加闡述，難謂無
理由不備之違誤。(四)九十二年二月六日公布增訂之刑事訴訟法第二百八十七條之二規
定：「法院就被告本人之案件調查共同被告時，該共同被告準用有關人證之規定。」
並於同年九月一日施行。本件原審自九十二年十一月二十五日行準備程序，迄九十三
年八月二十四日審判期日，就乙○○部分調查共同被告丙○○時，並未依前開規定適
用人證之調查程序，俾使丙○○立於證人之地位而為陳述，致不當剝奪乙○○對於具
證人適格之丙○○行使詰問權之機會，而逕以丙○○所為不利於乙○○之供述，為其
論處乙○○罪刑之主要證據，其所踐行之訴訟程序難謂適法，且有判決不適用法則之
違背法令。(五)無期徒刑不得加重，刑法第六十五條第一項定有明文。丙○○所犯毒品
危害防制條例第五條第一項之意圖販賣而持有第一級毒品罪，其法定刑為無期徒刑或
十年以上有期徒刑，得併科新台幣七百萬元以下罰金。第一審判決於依累犯加重其刑
時，未將無期徒刑部分除外，併予加重，已有不當，原判決未予糾正，仍予以維持，
亦有可議。(六)事實審法院所認定之事實，與所採之證據，不相適合，即屬證據上理由
矛盾，其判決當然為違背法令。本件丙○○所稱其向乙○○購得而被查扣之安非他命
七包，經內政部警政署刑事警察局鑑定結果，其淨重為二十二‧七九公克，共取其中
一‧０五公克供鑑驗，驗餘淨重「二十一‧七四公克」，有該局鑑驗通知書在卷可稽
(見偵字第九三二七號卷第九二頁）。倘若該鑑驗通知書所載無訛，則扣案安非他命
中有一‧０五公克已因鑑驗用罄而滅失，應僅能就驗餘淨重「二十一‧七四公克」予
以宣告沒收銷燬。乃原判決主文於乙○○所犯販賣第二級毒品罪刑下，載述扣案之安
非他命七包，驗後淨重「二十七‧０四公克」沒收銷燬，其與所採之證據不相吻合，
要屬證據上理由矛盾。又第一審判決主文於丙○○所犯意圖販賣而持有第二級毒品罪
刑下，記載扣案之安非他命七包，驗後淨重「二十七‧０四公克」沒收銷燬，其與所
採之證據亦不相適合，而原判決未予糾正，竟予維持，同有違誤。(七)原判決事實欄記
載丙○○向乙○○購買前開安非他命之時間，為「九十一年八月三十一日夜間」（見
原判決第三頁第六、七行）。乃理由內就丙○○向乙○○購買該安非他命之時間，或
謂係「九十一年九月二日」（見原判決第十三頁第十二至十四行）；或謂係「九十一
年八月三十一日夜間」（見原判決第二五頁第十一、十二行）。互核觀之，足見原判
決有理由與理由，理由與事實矛盾之違誤。以上或為上訴意旨所指摘，或為本院得依
職權調查之事項，應認原判決有撤銷發回更審之原因。又台灣台南地方法院檢察署以
丙○○另有連續販賣第二級毒品及連續意圖販賣而持有第一級毒品，而移送併辦部分
（九十三年度偵字第九五七０、九五七一號），案經發回，應併注意，附此敘明。
據上論結，應依刑事訴訟法第三百九十七條、第四百零一條，判決如主文。
中　　　華　　　民　　　國　　九十三　　年　　 十二 　　月　　二十三　　日
                              最高法院刑事第六庭
                                  審判長法官  吳　雄　銘
                                        法官  池　啟　明
                                        法官  石　木　欽
                                        法官  郭　毓　洲
                                        法官  吳　三　龍
      右正本證明與原本無異
                                              書  記  官
中　　　華　　　民　　　國　　九十三　　年　　 十二 　　月　　二十九　　日
                                                                     Ｒ
